【裁判字號】    94,交聲,550
【裁判日期】    950127
【裁判案由】    違反道路交通管理處罰條例聲明異議
【裁判全文】
臺灣桃園地方法院交通事件裁定         94年度交聲字第550號
原處分機關  交通部公路總局新竹區監理所中壢監理站
異  議  人
即受處分人  甲○○
上列受處分人因違反道路交通管理處罰條例案件，對於交通部公
路總局新竹區監理所中壢監理站94年10月25所為之處分（原處分
案號：壢監裁字第裁53－DA0000000 號），聲明異議，本院裁定
如下：
    主  文
異議駁回。
    理  由
一、原處分意旨略以：異議人即受處分人（下稱異議人）甲○○
    於民國九十四年七月二十五日晚間六時十五分許，騎乘車牌
    號碼ＣＷ八－八七九號重型機車，行經桃園縣中壢市○○○
    路、中北路口時，經桃園縣政府警察局中壢分局警員舉發涉
    有「一、機車未依規定二段式左轉；二、不服取締，經警攔
    查不停，加速逃逸」之違規行為，交通部公路總局新竹區監
    理所中壢監理站（下稱原處分機關）遂依道路交通管理處罰
    條例第四十八條第二款、第六十條第一項之規定，裁處罰鍰
    新臺幣三千六百元等語。
二、異議意旨略以：異議人於前開時、地，騎乘機車時，因一時
    疏忽致未依標誌指示二段式左轉，而逕行自中山東路左轉至
    中北路方向行駛，惟當時並無警員進行攔查，原處分機關僅
    依據警員之證詞，在無其他證據佐證下，即認定異議人有不
    服取締，經警攔查不停，加速逃逸之違規情節，實難信服，
    爰於法定期間內提出異議等語。
三、按汽車駕駛人轉彎時，不依標誌指示者，處新臺幣六百元以
    上一千八百元以下罰鍰；又汽車駕駛人，駕駛汽車有違反本
    條例之行為，經交通勤務警察或依法令執行交通稽查任務人
    員制止時，不聽制止或拒絕停車接受稽查而逃逸者，除按各
    該條規定處罰外，處新臺幣三千元以上六千元以下罰鍰，道
    路交通管理處罰條例第四十八條第二款及第六十條第一項分
    別定有明文。
四、經查：
（一）異議人就其於上揭時、地未依規定二段式左轉之違規行為
      並不否認，異議人之代理人即其父親趙仕傑於本院審理時
      亦表示：就機車左轉未依兩段式為之的部分沒有意見等語
      ，並有桃園縣政府警察局舉發違反道路交通管理事件通知
      單及桃園縣政府警察局中壢分局九十四年九月二十六日中
      警分交字第○九四七○三三五九○號函在卷可稽，此部分
      違規事實堪以認定。
（二）異議人以：當時並無刻意留心前方有警員指揮攔停，並非
      故意拒絕停車接受稽查而逃逸，原處分就此部分之處罰，
      有所不當云云置辯。惟查：證人即舉發本件違規事實之桃
      園縣政府警察局中壢分局警員欉志輝到庭結證稱：伊於九
      十四年七月二十五日執行十七時到十九時的交整勤務，所
      在位置在中山東路與中北路的交叉路口，如庭呈相片上長
      盈房屋建築的外面，當時中山東路是綠燈，有一部車號Ｃ
      Ｗ八－八七九號重型機車，由中壢方向從普義陸橋下的機
      車專用道往八德方向行駛過來，到中山東路與中北路口時
      未依規定兩段式左轉，而逕行將機車騎到中山東路上，等
      到中山東路對向車子比較少時，就直接轉到中北路往中原
      大學的方向行駛，因為當時車流量很大，伊當時站在十字
      路口時，就有吹哨並以指揮棒叫異議人離開，另外，伊看
      異議人往中原大學方向行駛時，又站在路中間，距離異議
      人約三公尺，並以指揮棒直接擋在異議人面前，並有吹哨
      音，指示異議人靠路邊停車，但異議人騎車反而繞過伊面
      前，向中原大學方向行駛而去，伊可以確定異議人應該有
      看到伊攔停之動作等語綦詳（見本院卷第二七頁），並有
      現場照片二幀在卷可佐（見本院卷第三○頁）。證人欉志
      輝係依法執行勤務之公務員，與異議人素昧平生，並無怨
      隙，而依卷存證據資料又無任何積極證據足以證明欉志輝
      上開證詞係屬虛偽，亦無足以令人顯信欉志輝之證述為不
      可採之品性證據存在，自不得僅以欉志輝為本件開單舉發
      異議人之警員而抹煞其在訴訟上所具之證人資格及其證言
      之證明力，其以具結擔保其供述之真實性並再負擔偽證罪
      之心理處罰狀態下結證，所為證言自堪採信。況且異議人
      騎乘機車必定注意車前狀況，而當時警員除以指揮棒指揮
      外，並佐以哨音指示異議人不得違規直接左轉，甚且於異
      議人轉入中北路之際，直接以指揮棒擋在異議人面前，異
      議人既稱專心行車安全，豈有未察警員攔停之理，是異議
      人所辯情節顯與常理不符，實難採信，其拒絕停車接受稽
      查而逃逸之行為，事證明確。
（三）又交通違規行為，各有不同之執行方法，譬如：就超速、
      酒醉駕車而言，非輔以科學工具，實難僅憑執勤者之五官
      知覺判斷之，然就汽車駕駛人不依規定二段式左轉或經交
      通勤務警察制止時，不聽制止或拒絕停車接受稽查而逃逸
      等違規情形而言，單憑執勤者之目擊即可確定，舉發之員
      警本身之目睹、耳聞，即可為違規行為之證明，非必所有
      之違規事件，均需有錄影監視畫面或照片等資料方足為違
      規之證據。是本件異議人前開違規情事，既經證人即舉發
      警員欉志輝證述明確，異議人又未具體敘明本案舉發有何
      違誤之處，亦未提出確實證據以供調查，執勤警員本其維
      護交通秩序、安全職責所為之舉發，洵屬職務上所應為。
      從而，異議人辯稱本件無積極證據云云，並不足採。
五、綜上所述，異議人未依規定二段式左轉，且經交通勤務警察
    制止時，不聽制止並拒絕停車接受稽查而逃逸之違規事實，
    均堪認定。準此，原處分機關依道路交通管理處罰條例第四
    十八條第二款及第六十條第一項裁處罰鍰新臺幣三千六百元
    ，核無不合，本件異議為無理由，應予駁回。
六、依道路交通管理處罰條例第八十七條第二項、道路交通案件
    處理辦法第十九條，裁定如主文。
中    華    民    國    95    年    1     月    27    日
                  交通法庭    法  官  吳為平
以上正本證明與原本無異。
如不服本裁定，應於送達後五日內，向本院提出抗告狀。
                              書記官  賴朱梅
中    華    民    國    95    年    1     月    27    日


司法院資訊處製作；財團法人民間司法改革基金會備份。
